臺灣苗栗地方法院刑事判決
111年度金訴字第97號
公  訴  人  臺灣苗栗地方檢察署檢察官
被      告  黎育丞




上列被告因違反洗錢防制法等案件，經檢察官提起公訴（111年
度偵字第113號）及移送併辦（111年度偵字第5247號），因被告
於本院準備程序進行中，就被訴事實為有罪之陳述，經合議庭裁
定由受命法官獨任進行簡式審判程序，判決如下：
    主  文
黎育丞幫助犯洗錢防制法第十四條第一項之一般洗錢罪，處有期
徒刑壹月，併科罰金新臺幣參仟元，罰金如易服勞役，以新臺幣
壹仟元折算壹日。
　　犯罪事實及理由
一、本件犯罪事實、證據及理由，均引用檢察官起訴書及移送併
    辦意旨書之記載（如附件一、二）。並補充、更正如下：
  ㈠將附件一、二所載「詐欺集團」、「詐欺集團成員」均更正
    為「不詳詐騙犯罪者（無證據證明該犯罪者為集團或達3人
    以上）」。
　㈡證據部分：
    補充「被告黎育丞於審理中之自白」、「本院調解筆錄2份
    」。
二、論罪科刑：
  ㈠核被告所為，係犯刑法第30條第1項前段、洗錢防制法第14條
    第1項之幫助一般洗錢罪，暨刑法第30條第1項前段、第339
    條第1項之幫助詐欺取財罪。被告以提供帳戶之一行為同時
    觸犯上開二罪名，並分別侵害告訴人張宸嘉、陳宥諠之財產
    法益，為想像競合犯，應依刑法第55條規定，從一重以幫助
    一般洗錢罪處斷。
　㈡被告所犯為幫助犯，其並未實際參與詐欺取財及一般洗錢犯
    行，所犯情節較正犯輕微，爰依刑法第30條第2項規定減輕
    其刑。又按犯洗錢防制法第14條之罪，在偵查或審判中自白
    者，減輕其刑，同法第16條第2項定有明文，而因被告於審
    理中已自白幫助犯一般洗錢犯行，是本院自應依上開規定減
    輕其刑，並與前述依刑法第30條第2項規定減輕其刑部分，
    依法遞減之。
  ㈢爰審酌被告雖未實際參與詐欺取財及一般洗錢犯行，但其提
    供帳戶供不詳詐騙犯罪者使用，不僅造成執法機關不易查緝
    犯罪行為人，嚴重危害社會治安，助長詐欺取財犯罪之實施
    ，更使詐騙犯罪者得以製造金流斷點，破壞金流秩序之透明
    穩定，所為實屬不該。惟念各該告訴人遭詐騙之金額合計為
    新臺幣（下同）1萬7千元，可見被告提供帳戶並容任風險之
    行為，釀生之實際危害尚非鉅。再參以被告犯後於審理中已
    坦承犯行，且其業與各該告訴人均達成和解並願賠償所受損
    害，堪認其犯後態度良好。另衡諸被告曾因偽造有價證券案
    件經法院為緩刑之宣告，現仍於緩刑期間內，此品行資料有
    臺灣高等法院被告前案紀錄表1份存卷可查。兼衡被告於審
    理中自陳領有輕度身心障礙證明，學歷為高職畢業，現擔任
    臨時工，家中尚有母親需其扶養等語（見本院卷第123至124
    頁）之智識程度、家庭與生活狀況等一切情狀，量處如主文
    所示之刑，並就所處罰金刑部分諭知易服勞役之折算標準，
    以資警惕。
三、沒收部分：
  ㈠按犯罪所得，屬於犯罪行為人者，沒收之；宣告前二條之沒
    收或追徵，有過苛之虞者，得不宣告或酌減之。刑法第38條
    之1第1項前段、第38條之2第2項分別定有明文。經查，被告
    提供名下帳戶資料予不詳詐騙犯罪者後，該人有交付5千元
    現金供被告收受等節，業據被告於審理中供陳明確（見本院
    卷第59頁），足認該5千元應屬被告之犯罪所得，而為貫徹
    任何人皆不能保有犯罪所得之立法原則，本院本應對被告上
    開犯罪所得宣告沒收。惟經本院考量被告既已與各該告訴人
    均達成和解，表明願賠償各該告訴人所受損失，且賠償金額
    已遠逾其所獲之犯罪所得，則本院倘仍就被告前揭犯罪所得
    宣告沒收，不免有過苛之虞，爰依刑法第38條之2第2項規定
    不予宣告沒收之。　　
　㈡至於洗錢防制法第18條第1項固規定「犯第14條之罪，其所移
    轉、變更、掩飾、隱匿、收受、取得、持有、使用之財物或
    財產上利益，沒收之」，惟因被告並非實際上持金融帳戶提
    領或轉移贓款之人，與特定犯罪所得間並無物理上之接觸關
    係，且卷內復查無任何證據，足認該等特定犯罪所得為被告
    所有或在其實際掌控中，核無上開條文適用之餘地，附此敘
    明。
據上論斷，應依刑事訴訟法第273條之1第1項、第299條第1項前
段、第310條之2、第454條第2項，洗錢防制法第14條第1項、第1
6條第2項，刑法第11條前段、第30條第1項前段、第2項、第339
條第1項、第55條、第42條第3項，刑法施行法第1條之1第1項，
判決如主文。
本案經檢察官蔡明峰提起公訴，檢察官林佳裕移送併辦，檢察官
黃智勇到庭執行職務
中　　華　　民　　國　　111 　年　　9 　　月　　13　　日
                  刑事第四庭  法  官  朱俊瑋
以上正本證明與原本無異。
如不服本判決應於收受判決後20日內向本院提出上訴書狀，並應
敘述具體理由。其未敘述上訴理由者，應於上訴期間屆滿後20日
內向本院補提理由書( 均須按他造當事人之人數附繕本) 「切勿
逕送上級法院」。告訴人或被害人如對本判決不服者，應具備理
由請求檢察官上訴，其上訴期間之計算係以檢察官收受判決正本
之日期為準。　　
  　　　　　　　              書記官　鄭雅雁
中　　華　　民　　國　　111 　年　　9 　　月　　13　　日
附錄本案論罪科刑法條：
洗錢防制法第14條
有第二條各款所列洗錢行為者，處7年以下有期徒刑，併科新臺
幣5百萬元以下罰金。
前項之未遂犯罰之。
前二項情形，不得科以超過其特定犯罪所定最重本刑之刑。
中華民國刑法第30條
（幫助犯及其處罰）
幫助他人實行犯罪行為者，為幫助犯。雖他人不知幫助之情者，
亦同。
幫助犯之處罰，得按正犯之刑減輕之。
中華民國刑法第339條
（普通詐欺罪）
意圖為自己或第三人不法之所有，以詐術使人將本人或第三人之
物交付者，處5年以下有期徒刑、拘役或科或併科50萬元以下罰
金。
以前項方法得財產上不法之利益或使第三人得之者，亦同。
前二項之未遂犯罰之。